臺灣臺南地方法院民事判決　九十三年度婚字第三八一號
　　原告即反訴被告　乙○○
　　訴訟代理人　　　李千慧律師
　　被告即反訴原告　甲○○
?
右當事人間請求離婚事件，本院判決如左：
    主    文
原告之訴駁回。
准反訴原告與反訴被告離婚。
訴訟費用由原告負擔。
反訴訴訟費用由反訴被告負擔。
    事    實
甲、本訴部分：
壹、原告方面：
  一、聲明：求為判決原告與被告離婚。
  二、陳述：
（一）兩造結婚已近三十年，惟被告總是喜愛喝酒，更是嗜賭如命，以至兩造間之感
      情無法融洽，婚姻生活更因此瀕臨破滅之狀態，被告常酒後毆打原告，並在外
      積欠許多賭債，原告基於夫妻情份，並未責怪被告惡行，多次幫助被告度過難
      關，但被告總不知悔改，仍沉迷於喝酒及賭博，為此，原告於民國（下同）八
      十五年九月七日再次幫被告清償賭債時，兩造乃訂立一份協議書，協議書載明
      ：(一)甲方（即被告）迄今所積欠之債務為新臺幣（下同）一百四十萬元，乙方
      （即原告）允應代其償還，惟甲方不得在未屆退休年齡前，提前辦理退休手續
      ，倘甲方提前辦理退休，願賠償乙方三百萬元。(二)乙方代甲方償還前述債務後
      ，甲方爾後得將所領取之薪資交由乙方管理應用，甲方須將領取薪資之存摺及
      印章交乙方保管，不得藉故索回。(三)甲方至退休年齡辦理退休時，其該筆退休
      金歸乙方所有。(四)甲方允諾從今後不再有酗酒、賭博或藉酒滋事之行為發生，
      否則願任憑乙方處置。
（二）被告並未遵守協議書所為之承諾事項，且於提前辦理退休後，更是天天喝酒及
      賭博，喝醉後總是以言語辱罵原告，出手毆打原告，原告若躲起來避免受到傷
      害，被告則用鐵鎚敲打房門致房門破裂，且毀損家中物品，被告於九十一年十
      二月七日晚上，酒後持刀欲砍殺原告，原告為免因被告之不理性行為造成悲劇
      ，不得已乃搬離住所獨自在外賃屋而居，然被告仍不知悔悟，常到原告任職之
      工廠鬧事。
（三）被告長期以來喝酒及毆打、辱罵、騷擾原告之行為，已使原告受到不堪同居之
      虐待，故原告依民法第一千零五十二條第一項第三款之規定，請求離婚。又原
      告努力工作為被告清償賭債務後，被告仍每日喝酒、賭博，並繼續在外舉債，
      喝醉之後又以言語辱罵原告，出手毆打原告，完全不尊重原告，則夫妻間已缺
      乏互信、互諒之基礎，兩造之婚姻實亦難以繼續維持，故原告亦另依民法第一
      千零五十二條第二項之規定，請求離婚。
　三、證據：提出戶籍謄本一份、協議書一份、照片二張，並聲請訊問證人即被告昔
　　　　　　日主管曾德安。
貳、被告方面：
　一、聲明：求為判決駁回原告之訴。
  二、陳述：
（一）被告早年畢業於國立成功大學附設高級工業學校後，即考進臺灣糖業股份有限
      公司，三十三年以來，奉公守法，故得於九十一年間光榮優惠退休，足見被告
      服務公職，德品兼修且恪遵法令、安份守己，原告空言指陳被告嗜酒嗜賭，顯
      為臨訟杜撰之詞，不足採信。
（二）原告視錢如命，手握家中財政大權，不讓被告過問收支情況，被告之薪水向由
      糖廠直接轉存銀行帳戶，而該帳簿亦由原告掌控，惟原告生性尖酸刻薄，對正
      常交際酬酢之支出竟一毛不拔，對日常生活雜支、子女之教育費更是輜銖必較
      ，致被告左支右絀，時有捉襟見肘之虞，置被告之尊嚴與社交活動如敝屐。如
      被告有「嗜酒嗜賭」等情事，則所任職之公家單位勢必議處在先，焉有服務三
      十三年還能光榮退休之理？被告為維持家計和體面，雖寅支卯糧仍勉力苦撐，
      迨至八十五年九月間，累計積欠債務約一百四十萬元許，被告迫於無耐，乃央
      求原告將代為保管之被告存款領出來償債，孰知掌握被告印章、存款簿之原告
      百般刁難，被告只得委曲求全，與其簽下所謂的「協議書」以利還清債務，用
      於還債之存款，全部是被告原有之積蓄，
（三）原告領錢後並未代替被告清償全部債務，原告欺凌被告竟至如此，其誰能忍？
      又九十一年十二月七日晚上，兩造為家務事發生爭吵，原告自知理虧、羞愧難
      當，憤而潛藏房內拒不出門，被告唯恐滋生意外，經叫門無效，才用力搥門，
      房門雖有裂痕，但並未傷害到原告之身體。原告於該事件發生後，即離家出走
      ，並將婚生子女寄存在原告處的結婚準備基金約三百萬元全數帶走。故原告應
      將上開三百萬元及被告交付之三百四十萬元，合計六百八十萬元返還被告。
  三、證據：聲請訊問證人即兩造之子林木己、林連發。
乙、反訴部分：
壹、反訴原告方面：
  一、聲明：求為判決反訴原告與反訴被告離婚。
  二、陳述：
 （一）兩造學歷懸殊、出身環境略異，結婚伊始，兩造尚稱和諧，詎料婚後不久，
       反訴被告生性多疑、尖酸刻薄吝嗇成性、嘮叨繁絮之劣根性即顯露無遺，反
       訴原告百般隱忍，俾求家和萬事興，孰知反訴被告並未體會反訴原告之苦心
　　　 ，反而得寸進尺，進而掌握家中經濟大權，支配一切財政收支，枉顧反訴原
       告之尊嚴、感受，坐令反訴原告被人奚落嘲弄。反訴原告偶有異議，反訴被
       告即動輒咆嘯無狀、吵鬧不休，致令反訴原告噤若寒蟬。
 （二）反訴被告疏懶成性，接送子女上下學等日常家務事，均由反訴原告父兼母職
       ，反訴被告則慣以參加「慈濟愛心活動」搪塞之，時而三更半夜才回家。
 （三）九十一年十二月七日晚上，反訴被告深夜方歸，反訴原告與之發生爭執，反
       訴被告竟腦羞成怒，收拾家中細軟、存款潛逃無蹤，雖屢經尋覓仍無音訊，
       反訴被告顯係惡意遺棄反訴原告，故反訴原告依民法第一千零五十二條第一
       項第五款之規定，請求離婚。
 （四）兩造長期水火不容、於今猶烈，誠已恩斷情絕、緣盡情滅，破鏡難圓、復合
       無期，已無夫妻之實，婚姻實難以維持，故反訴原告亦另依民法第一千零五
       十二條第二項之規定，請求離婚。
貳、反訴被告方面：
    反訴被告陳稱渠係因不堪反訴原告之虐待而離家出走，渠有不履行同居之正當理
    由，故渠未惡意遺棄反訴原告，故渠不同意反訴原告以民法第一千零五十二條第
    一項第五款之規定請求離婚，但兩造之婚姻確實已無法維持，故同意反訴原告依
    民法第一千零五十二條第二項之規定請求離婚。
    理　　由
甲、本訴部分：
一、原告主張被告有酗酒、賭博之習慣，並曾多次毆打及辱罵原告等語，而被告則以
    渠僅偶爾喝酒，昔日雖會簽賭六合彩，但現在已戒賭，且渠並無毆打、辱罵原告
    或損壞家中物品之情事等語置辯。
二、經查：
（一）證人林木己證稱：「我爸爸一個禮拜喝二、三次酒，不會常常喝醉，很少喝醉
      酒，喝醉酒的時候，不會打、罵我媽媽。」、「因為我媽媽鎖在裡面，我們要
      去開門叫媽媽出來，要看她有沒有怎樣，但我們沒有鑰匙，所以爸爸才打破房
      門。我爸爸沒有去媽媽的工廠鬧。」、「我父親以前並沒有常常喝酒，大約一
      個禮拜喝二、三天，沒有喝醉，喝完就看電視，然後睡覺。我父親沒有賭博，
      我父母有吵架，但父親不會打母親，只是拉來拉去，因為我母親都很晚才回來
      ，我父親問她那裡，她不講，然後他們就吵架，我父親並沒有拿刀砍我母親」
      等語（參閱九十三年六月一日、二十四日言詞辯論筆錄），證人曾德安證稱：
      「被告在七年半以前有喝酒習慣，他都是下班的時間喝酒，七年半以前，被告
      有賭六合彩的習慣，現在我不知道被告有無賭博、喝酒習慣。」等語（參閱九
      十三年六月二十四日言詞辯論筆錄），證人林連發證稱：「以前是會賭六合彩
      ，但九十一年六月底以後就沒有賭了，我爸爸以前有欠賭債，我父親把他的存
      摺交給我媽媽去領錢來還賭債，結果是我父親拿他自己的退休金去還賭債。我
      父親每天晚餐的時候，常常喝鹿茸酒，喝一、二杯，他喝酒後不會大小聲。我
      父親從來沒有打過我母親，至於有沒有辱罵我媽媽，因為我在當兵，所以我不
      知道，我沒有聽見過，但我知道他們有吵架，是為賭債的事而吵架，我爸爸不
      會打壞家裡物品。」等語（參閱九十三年七月十五日言詞辯論筆錄），上開證
      詞在在證明被告昔日雖有喝酒、賭博之習慣，但現已戒賭、僅偶爾喝酒，且無
      酒後打罵原告、故意損壞家中物品或至原告工廠吵鬧之情事，而原告又未能舉
      證證明被告現在仍有上開不當之行為，應認被告現在並無上開不當之行為才是
      ，換言之，原告現在並無受不堪同居之虐待之情事。又右揭協議書內雖載有「
      甲方允諾從今後不再有酗酒、賭博或藉酒滋事之行為發生，否則願憑乙方處置
      。」等語，但該協議書係八十五年九月七日所書寫的，該協議書至多僅能證明
      被告於八十五年九月七日前有酗酒、賭博或藉酒滋事之行為而已，尚不能證明
      被告現在仍有上開不當之行為，況原告亦已原諒被告過去不當之行為，則原告
      不得再以被告於八十五年九月七日前有酗酒、賭博或藉酒滋事之行為，作為離
      婚之理由。
（二）既然原告並無受不堪同居之虐待之情事，已詳如前述，則原告僅因於九十一年
      十二月七日與被告發生口角爭吵即離家出走，嗣又不返家，即屬無正當理由而
      不履行與被告同居之義務，致兩造分居長達一年六月餘，並致兩造無夫妻之情
      份，原告對此事由應負其責，故原告不得依民法第一千零五十二條第二項之規
      定請求離婚。
三、綜右所述，原告不得依民法第一千零五十二條第一項第三款及第一千零五十二條
    第二項之規定請求離婚。至被告請求原告應返還六百八十萬元一事，因被告未於
    本件訴訟中提起反訴，故不在本件審理之範圍內，被告應另行起訴以資解決。
乙、反訴部分：
一、反訴原告主張反訴被告於九十一年十二月七日深夜方歸，反訴原告質問晚歸之原
    因而與反訴被告發生口角爭執，反訴被告竟腦羞成怒，離家出走，迄今未返家，
    反訴被告顯係惡意遺棄反訴原告，又兩造長期水火不容，於今猶烈，誠已恩斷情
    絕，緣盡情滅，破鏡難圓，復合無期，婚姻實難以維持等語，反訴被告則以反訴
    被告係受反訴原告不堪同居之虐待而離家出走，實有不履行同居義務之正當理由
    ，故非惡意遺棄反訴原告等語置辯。
二、經查反訴被告於九十一年十二月七日與反訴原告發生口角爭執後即離家出走，迄
    今未返家與反訴原告同居之事實，已為兩造所不爭執，反訴原告主張反訴被告離
    家出走之事實自堪信為真實。
三、按夫妻之一方以惡意遺棄他方在繼續狀態中者，得為判決離婚之原因，民法第一
    千零五十二條第一項第五款定有明文。反訴被告離家出走，未將其行止告知反訴
    原告，迄今已一年六月餘，從未返家與反訴原告共同生活，又無不能同居之正當
    理由，已詳如前述，是反訴被告不僅有違背同居義務之客觀事實，亦有拒絕同居
    之主觀情事，顯係惡意遺棄反訴原告於繼續狀態中，故反訴原告依民法第一千零
    五十二條第一項第五款之規定請求離婚，應屬合法。至反訴原告另依民法第一千
    零五十二條第二項之規定請求離婚一節，因本院已依民法第一千零五十二條第一
    項第五款之規定准許離婚，故不再論述是否符合民法第一千零五十二條第二項之
    規定，併此明。
丙、據上論結，本件原告請求離婚之訴為無理由，應予駁回，而反訴原告請求離婚之
    訴為有理由，應予准許，爰分別依民事訴訟法第七十八條，判決如主文。
中　　　華　　　民　　　國　　九十三　　年　　　七　　月　　　二十九　　日
                                臺灣臺南地方法院家事庭
~B法　　　官　彭振湘
右正本證明與原本無異
如對本判決上訴，須於判決送達後二十日內向本院提出上訴狀。
中　　　華　　　民　　　國　　九十三　　年　　　七　　月　　　二十九　　日
~B法院書記官　蕭伊舒
